---
title: "Texto y figuras de municipios de Bolivia para Wikipedia"
subtitle: "Wikitexto listo para copiar a Wikipedia — múltiples fuentes citadas"
params:
  wiki_filter: "all"   # "existing", "new", or "all"
format:
  html:
    code-fold: true
    toc: false
    self-contained: true
---

::: {style="font-size: 11px;"}

## Elementos generados por municipio

Cada sección expandible de municipio contiene los siguientes bloques copiables:

- **Copiar wikitexto de introducción** — de una a tres oraciones que identifican la ubicación del municipio, con oraciones opcionales de rango poblacional y contexto provincial.
- **Copiar wikitexto de gobierno** — dos párrafos para la sección `==Gobierno==` (alcalde/alcaldesa y concejo municipal).
- **Copiar tabla del concejo** — wikitabla de miembros del concejo (una fila por escaño/tipo).
- **Copiar tabla de población** — wikitabla horizontal de población censal para `==Demografía==`.
- **Copiar pirámide de población** — plantilla `{{Pirámide de población}}` con grupos quinquenales del censo de 2024.
- **Copiar tabla de identidad** e **Copiar tabla de idiomas** — autoidentificación indígena e idiomas hablados (censo de 2024), para `==Idiomas e identificación indígena==`.
- **Copiar wikitexto de comunidades** — sección `==Comunidades==` con las comunidades en tres columnas.

El **wikitexto de la página completa** se guarda en `output/bolivia-municipality-wikitext/es/[id].txt` y ensambla todas las secciones en orden: introducción → `==Gobierno==` → `==Demografía==` → `==Idiomas e identificación indígena==` → `==Comunidades==`.

> **Nota:** la tabla de pobreza y servicios básicos aún se genera en inglés (proviene de `generate-muni-poverty-tables.R`, que todavía no es multilingüe). Las citas en español (`{{Cita ...}}`) son conversiones mecánicas sin verificar; revísense antes de publicar.

---

:::


```{r}
#| label: setup
#| include: false

library(dplyr)
library(purrr)
library(htmltools)
library(english)
library(kableExtra)
library(glue)
library(wikitools)

# Language-aware article engine (sources bolivia-builders.R -> muni-i18n.R,
# plus muni-phrases.R and muni-references.R).
source("src/muni-article-functions.R")
source("src/gh-copy-assets.R")
source("src/generate-muni-poverty-tables.R")

# Language for this render.
lang <- "es"

muni_lookup       <- readRDS(here::here("data", "muni_id_lookup_table.rds"))
prov_lookup       <- readRDS(here::here("data", "prov_id_lookup_table.rds"))
prov_link_lookup  <- readRDS(here::here("data", "prov_link_lookup.rds"))
muni_roster       <- readRDS(here::here("data", "oep2026", "muni_roster.rds"))
concejo_data      <- readRDS(here::here("data", "oep2026", "muni_concejo_comb.rds"))
concejal_summary  <- readRDS(here::here("data", "oep2026", "concejal_summary.rds"))
muni_concejal_ioc <- readRDS(here::here("data", "oep2026", "muni_concejal_ioc.rds"))
alcaldes          <- readRDS(here::here("data", "oep2026", "alcaldes.rds"))

bo_municipality_wiki_presence <- readRDS(here::here("data", "bo_municipality_wiki_presence.rds"))
municipalities_wd_ine <- readRDS(here::here("data", "municipalities_wd_ine.rds"))

wd_images <- readRDS(here::here("data", "muni_wd_images.rds")) |>
  select(ine_code, commons_cat)

roster_pages <- muni_roster |> select(id_muni, page)

pop_muni <- readRDS(here::here("data", "cpv2024", "population_municipality.rds")) |>
  select(id_muni = ine_code, pop_2024 = pop_2024_total, pop_2012 = pop_2012_total)

census_pop   <- readRDS(here::here("data", "cpv2024", "census_pop_historical.rds"))
lang_data    <- readRDS(here::here("data", "cpv2024", "idiomas_hablados_muni.rds"))
auto_data    <- readRDS(here::here("data", "cpv2024", "autoidentificacion_municipio.rds"))
pop_age_muni <- readRDS(here::here("data", "cpv2024", "population_age_municipality.rds"))
dept_capital_ids <- paste0(sprintf("%02d", 1:9), "0101")

poverty_nbi_muni <- readRDS(here::here("data", "cpv2024", "poverty_nbi_muni.rds"))
improved_water_muni <- readRDS(here::here("data", "cpv2024", "improved_water_muni.rds"))
improved_sanitation_muni <- readRDS(here::here("data", "cpv2024", "improved_sanitation_muni.rds"))

# Departmental + national summary required by generate_poverty_service_tables()
final_table <- bind_rows(
  poverty_nbi_muni |>
    filter(is.na(area) | area == "") |>
    group_by(department) |>
    summarise(
      poor_2012 = sum(poor_total_2012, na.rm = TRUE),
      poor_2024 = sum(poor_total_2024, na.rm = TRUE),
      pop_2012 = sum(ref_pop_nbi_2012, na.rm = TRUE),
      pop_2024 = sum(ref_pop_nbi_2024, na.rm = TRUE),
      .groups = "drop"
    ) |>
    mutate(
      poverty_pct_2012 = (poor_2012 / pop_2012) * 100,
      poverty_pct_2024 = (poor_2024 / pop_2024) * 100,
      poverty_change = poverty_pct_2024 - poverty_pct_2012
    ) |>
    left_join(
      improved_water_muni |>
        filter(is.na(area) | area == "") |>
        group_by(department) |>
        summarise(
          water_lack_2001 = weighted.mean(pct_unimproved_water_2001, n_total_2001, na.rm = TRUE),
          water_lack_2024 = weighted.mean(pct_unimproved_water_2024, n_total_2024, na.rm = TRUE),
          .groups = "drop"
        ) |>
        mutate(water_change = water_lack_2024 - water_lack_2001),
      by = "department"
    ) |>
    left_join(
      improved_sanitation_muni |>
        filter(is.na(area) | area == "") |>
        group_by(department) |>
        summarise(
          sanitation_lack_2001 = weighted.mean(pct_unimproved_sanitation_2001, n_total_2001, na.rm = TRUE),
          sanitation_lack_2024 = weighted.mean(pct_unimproved_sanitation_2024, n_total_2024, na.rm = TRUE),
          .groups = "drop"
        ) |>
        mutate(sanitation_change = sanitation_lack_2024 - sanitation_lack_2001),
      by = "department"
    ) |>
    select(department, poverty_pct_2012, poverty_pct_2024, poverty_change,
           water_lack_2001, water_lack_2024, water_change,
           sanitation_lack_2001, sanitation_lack_2024, sanitation_change),
  tibble(
    department = "Bolivia",
    poverty_pct_2012 = (sum(poverty_nbi_muni$poor_total_2012, na.rm = TRUE) /
                        sum(poverty_nbi_muni$ref_pop_nbi_2012, na.rm = TRUE)) * 100,
    poverty_pct_2024 = (sum(poverty_nbi_muni$poor_total_2024, na.rm = TRUE) /
                        sum(poverty_nbi_muni$ref_pop_nbi_2024, na.rm = TRUE)) * 100,
    water_lack_2001 = weighted.mean(improved_water_muni$pct_unimproved_water_2001,
                                    improved_water_muni$n_total_2001, na.rm = TRUE),
    water_lack_2024 = weighted.mean(improved_water_muni$pct_unimproved_water_2024,
                                    improved_water_muni$n_total_2024, na.rm = TRUE),
    sanitation_lack_2001 = weighted.mean(improved_sanitation_muni$pct_unimproved_sanitation_2001,
                                         improved_sanitation_muni$n_total_2001, na.rm = TRUE),
    sanitation_lack_2024 = weighted.mean(improved_sanitation_muni$pct_unimproved_sanitation_2024,
                                         improved_sanitation_muni$n_total_2024, na.rm = TRUE)
  ) |>
    mutate(
      poverty_change = poverty_pct_2024 - poverty_pct_2012,
      water_change = water_lack_2024 - water_lack_2001,
      sanitation_change = sanitation_lack_2024 - sanitation_lack_2001
    ) |>
    select(department, poverty_pct_2012, poverty_pct_2024, poverty_change,
           water_lack_2001, water_lack_2024, water_change,
           sanitation_lack_2001, sanitation_lack_2024, sanitation_change)
)

# Wikipedia presence in THIS language (Spanish): which municipalities have an article?
wiki_presence <- bo_municipality_wiki_presence$data |>
  left_join(
    municipalities_wd_ine |> select(qid, ine_code),
    by = "qid"
  ) |>
  filter(!is.na(ine_code))

has_lang_col <- lang %in% names(wiki_presence)
munis_with_wiki <- if (has_lang_col) {
  wiki_presence |> filter(.data[[lang]] > 0) |> pull(ine_code)
} else character(0)

if (params$wiki_filter == "existing") {
  muni_lookup <- muni_lookup |> filter(id_muni %in% munis_with_wiki)
} else if (params$wiki_filter == "new") {
  muni_lookup <- muni_lookup |> filter(!id_muni %in% munis_with_wiki)
}

area_muni <- readxl::read_excel(here::here("maps", "bol_admin_boundaries.xlsx"),
                                  sheet = "bol_admin3") |>
  mutate(id_muni = stringr::str_sub(adm3_pcode, 3, 8)) |>
  select(id_muni, area_sqkm)

muni_lookup <- muni_lookup |>
  mutate(id_prov = stringr::str_sub(id_muni, 1, 4))

prov_counts <- muni_lookup |> dplyr::count(id_prov, name = "n_prov_munis")

muni_province_context <- muni_lookup |>
  select(id_muni, id_prov, muni_anexo) |>
  left_join(prov_counts, by = "id_prov") |>
  left_join(pop_muni,    by = "id_muni") |>
  left_join(area_muni,   by = "id_muni") |>
  left_join(prov_lookup |> select(id_prov, department), by = "id_prov") |>
  group_by(id_prov) |>
  mutate(
    area_rank = rank(-area_sqkm, ties.method = "first"),
    pop_rank  = rank(-pop_2024,  ties.method = "first")
  ) |>
  ungroup() |>
  mutate(nat_pop_rank = rank(-pop_2024, ties.method = "first")) |>
  group_by(department) |>
  mutate(dept_pop_rank = rank(-pop_2024, ties.method = "first")) |>
  ungroup()

concejal_expected <- concejal_summary |>
  left_join(pop_muni, by = "id_muni") |>
  mutate(
    es_capital = id_muni %in% dept_capital_ids,
    sillas_esperadas = case_when(
      es_capital | pop_2024 > 75000 ~ 11L,
      pop_2024   > 50000            ~  9L,
      pop_2024   > 15000            ~  7L,
      !is.na(pop_2024)              ~  5L,
      TRUE                          ~ NA_integer_
    )
  )
```

```{r}
#| label: assets
#| echo: false
#| results: asis
include_table_assets()
```

```{r}
#| label: filter-summary
#| echo: false
#| results: asis
n_total <- nrow(muni_lookup |> filter(id_muni %in% unique(concejo_data$id_muni)))
filter_label <- switch(params$wiki_filter,
  existing = "con un artículo existente en la Wikipedia en español",
  new      = "sin artículo en la Wikipedia en español (nuevos)",
  "todos (sin filtro aplicado)"
)
cat(sprintf("**Generando %d municipios %s.**\n\n", n_total, filter_label))
```

```{r}
#| label: council-tables
#| echo: false
#| results: asis
render_muni_blocks(muni_lookup, concejo_data, lang = lang)
```
